【裁判字號】    89,台上,3305
【裁判日期】    890608
【裁判案由】    違反懲治走私條例
【裁判全文】
最高法院刑事判決                              八十九年度台上字第三三○五號
    上  訴  人  甲○○
    選任辯護人  紀錦隆律師
                江雍正律師
                吳建勛律師
右上訴人因違反懲治走私條例案件，不服台灣高等法院高雄分院中華民國八十八年八
月二十五日第二審更審判決（八十八年度上更(一)字第七三號，起訴案號：台灣高雄地
方法院檢察署八十六年度偵字第六二○三號），提起上訴，本院判決如左：
    主  文
原判決關於甲○○部分撤銷，發回台灣高等法院高雄分院。
    理  由
本件原判決認定上訴人甲○○明知綽號「阿丁」之不詳姓名成年男子所持有之大陸酒
「酒鬼酒」、「五糧液」，係未貼專賣憑證之私運管制進口逾公告數額之走私物品，
竟意圖出售牟利，以每瓶新台幣（下同）一百五十元之價格，向「阿丁」販入「酒鬼
酒」八十瓶、「五糧液」四百二十二瓶，由「阿丁」者托中連貨運公司運送至高雄市
○○○路七三六號該公司大順站，旋由上訴人於民國八十六年二月三日中午囑其僱用
與其有犯意聯絡之司機陳瑞慶以ＸＺ－六八八七號自用小貨車，運送至上訴人在高雄
市○○區○○街二二五之一號店中，再轉運至上訴人所承租供作倉庫使用之高雄市鼓
山區○○○路六十一巷十六號房屋前，擬伺隙販出圖謀不法利益，惟尚未出售前，旋
即於同日下午二時許，為警當場查獲，扣押進口完稅總價二十四萬六千零五十二元，
而屬已逾管制物品公告數額之未貼專賣憑證之大陸酒「酒鬼酒」八十瓶、「五糧液」
四百二十二瓶等情，因而撤銷第一審之科刑判決，改判依牽連犯關係，從一重論處上
訴人共同運送私運管制物品進口逾公告數額之走私物品罪刑，固非無見。
惟查：(一)按科刑之判決書，須將認定之犯罪事實詳記於事實欄，然後於理由內逐一說
明其憑以認定之證據，使事實與理由兩相一致，方為合法，倘事實欄已有及，而理
由內未加說明，即為理由不備。原判決事實認定，本件經查扣之大陸酒，其進口完稅
總價為二十四萬六千零五十二元，惟理由內並未說明其認定完稅價格之依據，尚嫌理
由不備。(二)原判決以陳瑞慶受僱於上訴人，於搬運大陸酒時，即知所搬運者為私運管
制物品進口逾公告數額之走私物品及上訴人販入擬伺機出售，仍予運送至倉庫前，因
認其二人共犯懲治走私條例第三條第一項之運送私運管制物品罪及台灣省內菸酒專賣
暫行條例第三十七條第五款之販賣未貼專賣憑證之酒類罪云云。惟苟陳瑞慶僅單純受
僱於上訴人，擔任運送貨物之工作，並於上訴人販入該大陸酒後，始受上訴人指示運
送該大陸酒，則陳瑞慶何以與上訴人就「販入」大陸酒有犯意之聯絡，而須共同負擔
販賣未貼專賣憑證之酒類罪（查獲當時尚無賣出大陸酒之行為），事關此部分共犯之
範圍，自應於理由內說明其論據，本院前次發回意旨已指摘及此，乃原判決仍未置理
，亦有理由不備之可議。(三)上訴人已一再供稱：綽號「阿丁」者，即係鄧錦，係鄧
錦囑其派人前往領貨云云（見原審上更(一)卷第七十一頁、九十三頁背面），而鄧錦
於原審前審亦證稱：確有通知上訴人前往中連貨運公司先載回本件貨物等語（見原
審上訴卷第五十二頁正面），則本件大陸酒是否上訴人向鄧錦所販入﹖實非無疑。
究竟上訴人在何處向「阿丁」販入本件大陸酒﹖「阿丁」是否即係鄧錦﹖「阿丁」
係由何處運送本件大陸酒﹖事涉上訴人如何販入本件大陸酒，自有究明之必要。原審
未詳予調查審認，亦難謂其證據之調查已屬詳盡。上訴意旨，執以指摘原判決違法，
非無理由，應認原判決關於上訴人部分仍有撤銷發回更審之原因。
據上論結，應依刑事訴訟法第三百九十七條、第四百零一條，判決如主文。
中      華      民      國    八十九    年      六      月      八      日
                              最高法院刑事第十一庭
                                  審判長法官  莊  登  照
                                        法官  洪  明  輝
                                        法官  蔡  清  遊
                                        法官  黃  一  鑫
                                        法官  林  秀  夫
      右正本證明與原本無異
                                              書  記  官
中      華      民      國    八十九    年      六      月    二十一    日


司法院資訊處製作；財團法人民間司法改革基金會備份。
